臺北高等行政法院判決
　　　　　　　　　　　　　　　　　　　 94年度簡字第734號
原　　　告　愷輝國際股份有限公司
代　表　人　甲○○（董事長）
被　　　告　財政部臺北關稅局
代　表　人　詹昭鐶（局長）
訴訟代理人　丙○○
　　　　　　乙○○
上列當事人間因進口貨物核定稅則號別事件，原告不服財政部中
華民國93年10月19日台財訴字第09313526870號訴願決定， 提起
行政訴訟。本院判決如下︰
    主  文
原告之訴駁回。
訴訟費用由原告負擔。
    理  由
壹、事實概要：
    緣原告於民國（以下同）92年5月至7月間委由美連股份有限
    公司向被告報運進口 BRUSHES FOR THE BRUSHING MACHINES
    （PRINTED CIRCUIT BOARDS）（不織布刷輪）計三批（報單
    號碼：第CG/92/184/03776、04235、04937號）， 原申報進
    口稅則號別為第6804.21.00號，稅率為2.7%，經被告審核結
    果，改列稅則號別為第6805.10.00號，稅率為10%， 並依行
    為時關稅法（以下簡稱關稅法）第14條之規定，予以補徵進
    口稅捐。原告對核定之稅則號別不服，申請復查，未獲變更
    ，提起訴願，遭駁回後，遂向本院提起行政訴訟。
貳、兩造聲明：
一、原告聲明：求為判決訴願決定及原處分均撤銷。
二、被告聲明：求為判決駁回原告之訴。
、兩造爭點：
    依原告就系爭貨物（不織布刷輪）之敘述–材質是：電木、
    尼龍纖維、金剛砂、樹脂；加工製程：將金剛砂以噴灑方式
    均勻塗佈在尼龍纖維上，包覆在以電木材質為基礎的支撐物
    上，最後浸樹脂烘乾成型；功能：金屬表面拋光研磨處理（
    去除表面氧化及異物污染）；其稅則號別究竟為原告申報之
    第6804.21.00號，稅率為2.7%？抑或是被告改列之第6805.1
    0.00號，稅率為10%？
一、原告陳述：
１、原告於92年5月至7月間計進口三批印刷電路板用研磨輪（進
    口報單貨物名稱為 brushes for the brushing machines）
    ，原依稅則號別6804.21.00「凝結之合成或天然金剛石製磨
    石、研磨輪（砂輪）之類似品」，稅率為2.7%，經被告改列
    稅則號別6805.10.00「僅以織物為基材之天然或人造研磨料
    ，不論是否剪裁或縫合或另經製作者均在內」， 稅率為10%
    。
２、原告進口之研磨輪，材質是：電木、尼龍纖維、金剛砂、樹
    脂。加工製程：將金剛砂以噴灑方式均勻塗佈在尼龍纖維上
    ，包覆在以電木材質為基礎的支撐物上，最後浸樹脂烘乾成
    型。功能：金屬表面拋光研磨處理（去除表面氧化及異物污
    染）。
３、依稅則第6804節解釋：
甲、「本節不僅包括主要為研磨材料製成的工具，亦包括裝於金
    屬柄上僅含有極少量之研磨材料製成之研磨頭；或堅硬材料
    （金屬、木料、塑膠、軟木等）製之中心以多層壓緊之凝集
    研磨材料永久黏合於其上者。」
乙、「旋轉磨石、磨輪等主要必須由凝集或非凝集之天然石料製
    成，亦可由凝集之天然或人造研磨材料製成（例如，金剛砂
    、碳化矽）製成」。
丙、「凝集磨輪等係由磨碎之研磨材料或石料與膠合劑如陶瓷材
    料（例如粉狀黏土或高嶺土，有時加入長石）、水玻璃、水
    泥（尤其是含鎂水泥），或剛性較差之黏合材料（合成樹脂
    等）混合而成。紡織纖維如棉、尼龍等有時亦可加入於混合
    物內。此種混合物經塑造成型、乾燥後加熱，或經熟化（如
    以橡膠、樹脂等作為黏合劑者）。然後經修整成一定之大小
    及形狀）」。
    此與原告之前所附的原廠技術資料吻合。
４、稅則第6805節解釋：
甲、「僅以織物為基材者…」，原告研磨輪並非僅以織物為基材
    ，尚包括金剛砂、樹脂，電木…等等，僅以織物為基材者應
    係布輪製品。
乙、「本節包括將粉碎的天然或人造研磨料用膠水或塑料黏於紡
    織材料、紙、紙板、硬化纖維、皮革或其它材料之上製成的
    砂紙、砂布及類似品，成捲、剪裁成形（片、帶、條、盤、
    弓狀等）、線狀或繩狀的。」砂紙，砂布應係較薄較軟的成
    品，而原告研磨輪是具相當厚度的圓柱體，且材質堅硬，不
    論材質及形狀均與稅則第6805節有相當大的差異。
丙、「本節不包括磨輪附有堅固之支持物（例如紙板、木料、金
    屬等）並以一層緊密之凝集研磨料（非粉或粒）製成者，及
    以類似材料製成之手工具」，而原告研磨輪係包覆在以電木
    材質為基礎的支撐物之上，且以一層緊密之凝集研磨料製成
    ，顯與稅則第6805節不符。
５、綜上所述，原告主張應依稅則第6804節，稅率為2.7%課徵進
    口稅，爰請判決如原告訴之聲明。
二、被告陳述：
１、按行為時海關進口稅則號別第6804.21.00號為「凝結之合成
    或天然金剛石製磨石、研磨輪（砂輪）及類似品」，第二欄
    稅率為2.7%；稅則號別第6805.10.00號為「僅以織物為基材
    之天然或人造研磨料，不論是否剪裁或縫合或另經製作者均
    在內」，第一欄稅率為10%（無第二欄稅率）。
２、原告訴稱：「依稅則第6804節解釋：甲、『本節不僅包括主
    要為研磨材料製成的工具，亦包括裝於金屬柄上僅含有極少
    量之研磨材料製成之研磨頭；或堅硬材料（金屬、木料、塑
    膠、軟木等）製之中心以多層壓緊之凝集研磨材料永久黏合
    於其上者。』乙、『旋轉磨石、磨輪等主要必須由凝集或非
    凝集之天然石料製成，亦可由凝集之天然或人造研磨材料製
    成（例如，金剛砂、碳化矽）製成』。丙、『凝集磨輪等係
    由磨碎之研磨材料或石料與膠合劑如陶瓷材料（例如粉狀黏
    土或高嶺土，有時加入長石）、水玻璃、水泥（尤其是含鎂
    水泥），或剛性較差之黏合材料（合成樹脂等）混合而成。
    紡織纖維如棉、尼龍等有時亦可加入於混合物內。此種混合
    物經塑造成型、乾燥後加熱，或經熟化（如以橡膠、樹脂等
    作為黏合劑者）。然後經修整成一定之大小及形狀』。此與
    原告之前所附的原廠技術資料吻合。」乙節，查根據行為時
    國際商品統一分類制度註解（以下簡稱H.S.註解）中文版第
    827頁第28行對於稅則第6804節貨品之詮釋： 「本（第6804
    ）節不包括下列三項… （b）天然或人造研磨粉粒塗於紡織
    物、紙張、紙板或其他材料上所製成的砂紙、砂布及類似品
    （第6805節），不論這種砂紙、砂布等是否膠合於支持物如
    木輪或木條上…。」 及第828頁第11行對稅則第6805節之詮
    釋：「本節包括將粉碎的天然或人造研磨料用膠水或塑料粘
    於紡織材料、紙、紙板、硬化纖維、皮革或其他材料之上製
    成的砂紙、砂布及類似品，成捲、剪裁成型（片、帶、條、
    盤、弓狀等）、線狀或繩狀的。本節亦包括不織布製之類似
    產品，整體均勻地塗有磨擦料並以黏合物質固著於紡織纖維
    上者。所使用之磨料包括金剛砂、剛玉…等。…歸入本節之
    物品主要係以人手或以機械操作磨光或清潔金屬、木料、軟
    木、玻璃、皮革、橡膠（硬化或未硬化）或塑料者，亦可用
    以磨平及磨光清漆、真漆之表面或磨利剛絲布。」準此，本
    案貨品根據原告所述之材質及加工過程，按上開H.S.註解之
    詮釋，應無稅則號別第6804.21.00號之適用。另參據關稅總
    局稅則處於（92）北關字第046號 「進口稅則分類疑問及解
    答」對是類貨物所作之核釋：「…來貨為刷輪，其材質為電
    木、尼龍纖維、金剛砂、樹脂，係將金剛砂以噴灑方式均勻
    塗布在尼龍纖維上，然後再以此尼龍纖維布包覆在以電木材
    質為基礎的支撐物上…。依據H.S.註解第827頁（b）之詮釋
    ，以及第828頁對稅則第6805節之詮釋， 宜歸列稅則號別第
    6805.10.00號。」被告將系爭貨物予以改列稅則號別第6805
    .10.00號，核屬適當。
３、原告又稱：「稅則第6805節解釋甲、『僅以織物為基材者…
    』，原告研磨輪並非僅以織物為基材，尚包括金剛砂、樹脂
    ，電木…等等，僅以織物為基材者應係布輪製品。乙、『本
    節包括將粉碎的天然或人造研磨料用膠水或塑料黏於紡織材
    料、紙、紙板、硬化纖維、皮革或其他材料之上製成的砂紙
    、砂布及類似品，成捲、剪裁成型（片、帶、條、盤、弓狀
    等）、線狀或繩狀的。』砂紙，砂布應係較薄較軟的成品，
    而原告研磨輪是具相當厚度的圓柱體，且材質堅硬，不論材
    質及形狀均與稅則第6805節有相當大的差異。丙、『本節不
    包括磨輪附有堅固之支持物（例如紙板、木料、金屬等）並
    以一層緊密之凝集研磨料（非粉或粒）製成者，及以類似材
    料製成之手工具』，而原告研磨輪係包覆在以電木材質為基
    礎的支撐物之上，且以一層緊密之凝集研磨料製成，顯與稅
    則第6805節不符。」乙節，查稅則號別第6805.10.00號與第
    6804.21.00號二者最大之分野，乃在於構成貨品之基材不同
    ，其中稅則第6804節為以天然石料、或凝集之天然或人造研
    磨材料或陶瓷製成者；而稅則第6805節是以紡織材料、紙、
    紙板或其他材料為基材之天然或人造研磨料製成者。本案貨
    品參據原告提供之說明書，係「不織布刷輪」，則其材質、
    構造已甚明確，依上開H.S.註解之詮釋，應無稅則第6804.2
    1.00號之適用。另為期慎重， 被告復於93年1月14日以北關
    字第002號 「進口稅則分類疑問及解答」敘明原告申請復查
    理由，再報請關稅總局稅則處釋示，嗣經稅則處核釋：「來
    貨…依據H.S.註解第827頁（b）、第828頁之詮釋， 及參據
    美國海關案例，宜歸列稅則號別第6805.10.00號。」據此，
    被告將系爭貨品改列稅則號別第6805.10.00號， 按稅率10%
    課徵，洵無違誤。原告所訴，核無足採。
４、據上論結，原告之主張無理由，爰請判決如被告答辯之聲明
    。
    理  由
一、按「簡易訴訟程序之裁判得不經言詞辯論為之。」行政訴訟
    法第233條第1項定有明文，合先敘明。
二、按「為加速進口貨物通關，海關得按納稅義務人應申報之事
    項，先行徵稅驗放，事後再加審查；該進口貨物除其納稅義
    務人或關係人業經海關通知依第十條規定實施事後稽核者外
    ，如有應退應補稅款者，應於貨物放行之翌日起六個月內，
    通知納稅義務人，逾期視為業經核定。…」為關稅法第14條
    第1項所明定。 又按海關進口稅則號別第6805.10.00號為「
    僅以織物為基材之天然或人造研磨料，不論是否剪裁或縫合
    或另經製作者均在內」，第一欄稅率為10% （無第二欄稅率
    ）；稅則號別第6804.21.00號為「凝結之合成或天然金剛石
    製磨石、研磨輪（砂輪）及類似品」，第二欄稅率為2.7%；
    稅則號別第6804.22.00號為「其他凝結之研磨材料製或陶瓷
    製磨石、研磨輪（砂輪）及類似品」，第二欄稅率為2.7%。
三、本件原告於92年5月至7月間委由美連股份有限公司向被告報
    運進口BRUSHES FOR THE BRUSHING MACHINES（PRINTED CI-
    RCUIT BOARDS）（不織布刷輪）計三批（報單號碼：第CG/9
    2/184/03776、04235、04937號）， 原申報進口稅則號別為
    第6804.21.00號，稅率為2.7%，經被告審核結果，改列稅則
    號別為第6805.10.00號，稅率為10%， 並依關稅法第14條之
    規定，予以補徵進口稅捐。原告對核定之稅則號別不服，主
    張系爭進口貨物為研磨輪，適用稅則應為6804.22。 理由：
    一、材質：電木、尼龍纖維、金剛砂（碳化矽）、樹脂。二
    、加工製程：係以碳化矽為成份的金剛砂是主要的研磨材料
    ，與尼龍纖維、樹脂混合凝結後，包覆在以電木材質為基礎
    的支撐物上，最後烘乾成型，其成品內含均勻的金剛砂，故
    具有研磨拋光功能，即使磨耗到剩下一點點，亦不影響其功
    能，本產品最早為刷狀，但隨著製造技術的演進，早已擺脫
    刷狀的外觀，為一長條圓柱中空狀。三、功能：金屬表面拋
    光研磨處理（去除表面氧化及異物污染）云云，申經被告復
    查決定略以，系爭貨物依原告檢具產品說明書、製程等相關
    文件，核其為用於印刷電路製程中的刷磨設備，主要在清除
    板面異物，原核定將之改列進口稅則第6805.10.00號，並無
    不合。 第查國際商品統一分類制度註解中文版第827頁第28
    行對於稅則第6804節貨品之詮釋：「本（第6804）節不包括
    下列三項… （b）天然或人造研磨粉粒塗於紡織物、紙張、
    紙板或其他材料上所製成的砂紙、砂布及類似品（第6805節
    ），不論這種砂紙、砂布等是否膠合於支持物如木輪或木條
    上…。」 及同註解第828頁第11行對稅則第6805節之詮釋：
    「本節包括將粉碎的天然或人造研磨料用膠水或塑料粘於紡
    織材料、紙、紙板、硬化纖維、皮革或其他材料之上製成的
    砂紙、砂布及類似品，成捲、剪裁成型（片、帶、條、盤、
    弓狀等）、線狀或繩狀的。本節亦包括不織布製之類似產品
    ，整體均勻地塗有磨擦料並以黏合物質固著於紡織纖維上者
    。所使用之磨料包括金剛砂、剛玉…等。…歸入本節之物品
    主要係以人手或以機械操作磨光或清潔金屬、木料、軟木、
    玻璃、皮革、橡膠（硬化或未硬化）或塑料者，亦可用以磨
    平及磨光清漆、真漆之表面或磨利剛絲布。」準此，本案貨
    品其材質、加工製程如原告所述，依上述有關稅則之註解詮
    釋，應無稅則第8604.21.00號及第6804.22.00號之適用，被
    告將其改列稅則第6805.10.00號，應無不合。另被告為慎重
    計，並於93年1月14日以（93）北關字第002號「進口稅則分
    類疑問及解答」函請財政部關稅總局稅則處釋示，嗣經該處
    核復：「來貨…宜歸列稅則第6805.10.00號。」據此，被告
    將系爭貨品予以核列稅則第6805.10.00號， 按稅率10%課徵
    ，洵無違誤為由，駁回其復查之申請。原告不服，循序提起
    訴願及本件行政訴訟。
四、原告於本件行政訴訟中訴稱，依稅則第6804節解釋：甲、「
    本節不僅包括主要為研磨材料製成的工具，亦包括裝於金屬
    柄上僅含有極少量之研磨材料製成之研磨頭；或堅硬材料（
    金屬、木料、塑膠、軟木等）製之中心以多層壓緊之凝集研
    磨材料永久黏合於其上者。」乙、「旋轉磨石、磨輪等主要
    必須由凝集或非凝集之天然石料製成，亦可由凝集之天然或
    人造研磨材料製成（例如，金剛砂、碳化矽）製成」。丙、
    「凝集磨輪等係由磨碎之研磨材料或石料與膠合劑如陶瓷材
    料（例如粉狀黏土或高嶺土，有時加入長石）、水玻璃、水
    泥（尤其是含鎂水泥），或剛性較差之黏合材料（合成樹脂
    等）混合而成。紡織纖維如棉、尼龍等有時亦可加入於混合
    物內。此種混合物經塑造成型、乾燥後加熱，或經熟化（如
    以橡膠、樹脂等作為黏合劑者）。然後經修整成一定之大小
    及形狀」。此與原告之前所附的原廠技術資料吻合。稅則第
    6805節解釋：甲、「僅以織物為基材者…」，原告研磨輪並
    非僅以織物為基材，尚包括金剛砂、樹脂，電木…等等，僅
    以織物為基材者應係布輪製品。乙、「本節包括將粉碎的天
    然或人造研磨料用膠水或塑料黏於紡織材料、紙、紙板、硬
    化纖維、皮革或其他材料之上製成的砂紙、砂布及類似品，
    成捲、剪裁成型（片、帶、條、盤、弓狀等）、線狀或繩狀
    的。」砂紙，砂布應係較薄較軟的成品，而原告研磨輪是具
    相當厚度的圓柱體，且材質堅硬，不論材質及形狀均與稅則
    第6805節有相當大的差異。丙、「本節不包括磨輪附有堅固
    之支持物（例如紙板、木料、金屬等）並以一層緊密之凝集
    研磨料（非粉或粒）製成者，及以類似材料製成之手工具」
    ，而原告研磨輪係包覆在以電木材質為基礎的支撐物之上，
    且以一層緊密之凝集研磨料製成，顯與第6805節不符云云。
    惟查：
１、根據行為時國際商品統一分類制度註解（H.S.註解）中文版
    第827頁第28行對於稅則第6804節貨品之詮釋：「本（第680
    4）節不包括下列三項…（b）天然或人造研磨粉粒塗於紡織
    物、紙張、紙板或其他材料上所製成的砂紙、砂布及類似品
    （第6805節），不論這種砂紙、砂布等是否膠合於支持物如
    木輪或木條上…。」 及第828頁第11行對稅則第6805節之詮
    釋：「本節包括將粉碎的天然或人造研磨料用膠水或塑料粘
    於紡織材料、紙、紙板、硬化纖維、皮革或其他材料之上製
    成的砂紙、砂布及類似品，成捲、剪裁成型（片、帶、條、
    盤、弓狀等）、線狀或繩狀的。本節亦包括不織布製之類似
    產品，整體均勻地塗有磨擦料並以黏合物質固著於紡織纖維
    上者。所使用之磨料包括金剛砂、剛玉…等。…歸入本節之
    物品主要係以人手或以機械操作磨光或清潔金屬、木料、軟
    木、玻璃、皮革、橡膠（硬化或未硬化）或塑料者，亦可用
    以磨平及磨光清漆、真漆之表面或磨利剛絲布。」準此，本
    案貨品根據原告所述之材質及加工過程，按上開H.S.註解之
    詮釋，應無稅則號別第6804.21.00號之適用。另參據關稅總
    局稅則處於（92）北關字第046號 「進口稅則分類疑問及解
    答」對是類貨物所作之核釋：「…來貨為刷輪，其材質為電
    木、尼龍纖維、金剛砂、樹脂，係將金剛砂以噴灑方式均勻
    塗布在尼龍纖維上，然後再以此尼龍纖維布包覆在以電木材
    質為基礎的支撐物上…。依據H.S.註解第827頁（b）之詮釋
    ，以及第828頁對稅則第6805節之詮釋， 宜歸列稅則號別第
    6805.10.00號。」被告將系爭貨物予以改列稅則號別第6805
    .10.00號，核屬適當。
２、稅則號別第6805.10.00號與第6804.21.00號二者最大之分野
    ，乃在於構成貨品之基材不同，其中稅則第6804節為以天然
    石料、或凝集之天然或人造研磨材料或陶瓷製成者；而稅則
    第6805節是以紡織材料、紙、紙板或其他材料為基材之天然
    或人造研磨料製成者。本案貨品參據原告提供之說明書，係
    「不織布刷輪」，則其材質、構造已甚明確，依上開H.S.註
    解之詮釋，應無稅則第6804.21.00號之適用。另為期慎重，
    被告復於93年1月14日以北關字第002號「進口稅則分類疑問
    及解答」敘明原告申請復查理由，再報請關稅總局稅則處釋
    示，嗣經稅則處核釋：「來貨…依據H.S.註解第827頁（b）
    、第828頁之詮釋， 及參據美國海關案例，宜歸列稅則號別
    第6805.10.00號。」據此，被告將系爭貨品改列稅則號別第
    6805.10.00號，按稅率10%課徵，洵無違誤。
五、綜上所述，原告之陳詞均不可採，則被告就系爭貨物所為改
    列稅則號別為第6805.10.00號，稅率為10%， 並依關稅法第
    14條之規定，予以補徵進口稅捐之處分，揆諸首揭規定，並
    無違誤，復查決定及訴願決定遞予維持，均無不合。原告徒
    執前詞，訴請撤銷訴願決定及原處分，並無理由，應予駁回
    。
六、本件事證已臻明確，兩造其餘攻擊防禦方法與本件判決結果
    不生影響，故不逐一論述，併此敘明。
據上論結，本件原告之訴為無理由，爰依行政訴訟法第233條第1
項、第236條、第195條第1項後段、第98條第3項前段判決如主文
。
中　　華　　民　　國　　94　　年    9     月    21    日
　　　　　　　  　　　　　　　　　第四庭法    官吳慧娟
上為正本係照原本作成。
本件以訴訟事件所涉及之法律見解具有原則性者為限，始得於本
判決送達後20日內向本院提出上訴狀並表明上訴理由，如已於本
判決宣示後送達前提起上訴者，應於判決送達後20日內補具上訴
理由（均按他造人數附繕本），且經最高行政法院許可後方得上
訴。
中　　華　　民　　國　　94　　年    9     月    21    日
           　　　　　　　　　　　　　　 書 記 官 劉道文
